臺灣花蓮地方法院刑事判決　　　　　　 96年度簡上字第105號
上　訴　人
即　被　告　乙○○
上列被告因違反家庭暴力防治法案件，不服本院花蓮簡易庭中華
民國96年4月30日96年度花簡字第330號之第一審判決（聲請簡易
判決處刑案號：96年度偵緝字第603 號），提起上訴，本院管轄
之第二審合議庭判決如下：
    主  文
原判決撤銷。
乙○○違反法院依家庭暴力防治法第十四條所為禁止騷擾之民事
通常保護令裁定，處拘役拾日，如易科罰金，以新臺幣壹仟元
折算壹日，減為拘役拾伍日，如易科罰金，以新臺幣壹千元折算
壹日。又違反法院依家庭暴力防治法第十四條所為遠離住居所之
民事通常保護令裁定，處拘役貳拾日，如易科罰金，以新臺幣壹
仟元折算壹日，減為拘役拾日，如易科罰金，以新臺幣壹千元折
算壹日。應執行拘役貳拾日，如易科罰金，以新臺幣壹仟元折算
壹日。
    事  實
一、乙○○與丙○○為前同居人關係，二人間具有家庭暴力防治
    法第三條所定之家庭成員關係。乙○○曾於民國95年10月17
    日經本院依家庭暴力防治法第十四條規定，以95年度家護字
    第188 號民事通常保護令裁定：一、不得對丙○○實施身體
    或精神上不法侵害之行為，二、不得直接或間接對於丙○○
    騷擾、通話，三、應遠離丙○○位於花蓮縣吉安鄉○○村○○○街6號3樓之3住居所至少100公尺，有效期間為10月。詎
    乙○○竟基於違反上開保護令之犯意，自95年10月17日起至
    96 年1月2 日止，接續以0000000000號行動電話簡訊寄發「
    妳能不能放過我，我已精神快崩潰。妳現在還要告我」、「
    大家感情一場，給我條路走，算我求妳，失去妳我已很...
    」、「希望妳給我條生路，最近已夠煩，求妳」、「妳承諾
    不會告我的，而且我也幫妳處理不少事，妳別... 」（以上
    4 封為95年10月17日寄發）、「如果有機會，我願意跟你重
    來，甚至離開花蓮到宜蘭」（95年10月19日寄發）、「希望
    妳給我一次機會，讓我重新來一遍，我會重新對... 」、「
    最近又喜歡上茶葫找了，幾個地方沒喜歡的」（以上2 封為
    95年10月20日寄發）、「我很幼稚；妳很成熟，妳現在有人
    挺妳，叫妳的男人別... 」、「我很難過妳怎麼不成熟，每
    次都給別人耍，妳真沒用」、「拿我熱臉貼妳冷屁股，我幼
    稚還在做夢等語，不知妳... 」（以上3封為95年10月21 日
    寄發）、「認識你那麼久，我太瞭解妳，妳一直在等機會，
    打妳這次... 」（95年10月23日寄發）、「今天有空嗎？喝
    杯咖啡」（95年10月24日寄發）、「一點草一滴露，有一得
    有一失老天有眼」、「今天我在外聽到妳負面消息，別人都
    把妳看沒有還... 」、「分手就分手，希望留給彼此一個好
    印象，反正多年後... 」（95年12月28日寄發）、「妳跟個
    有錢人在外好像很行，還不是做人奴才，妳跟的一切只是曇
    花一現，維持不了太久，妳要找像我重... 」（95年11 月4
    日寄發）、「如果方便的話，電話中陪我說兩句，心情鬱卒
    不知... 」（95年11月9 日寄發）、「天地間還是有公理道
    義存在的，妳現在的幸福都是曇花一現我不... 」（95年11
    月11日寄發）、「妳傷害我已經夠多了，老天有眼，但曾經
    有的事我會... 」（95年11月17日寄發）、「妳認識我這麼
    久清楚我的個性敢作敢當，多年後又... 」、「今天收到法
    院通知，不管判決結果如何，我會讓妳知... 」、「還有妳
    要結善緣，畢竟妳是女人，別像我們一樣在外... 」（以上
    3封為95年11月23 日寄發）、「我還是很有男人味的，旁邊
    的男人沒我好吧，別勉強」（95年12月4 日寄發）、「妳不
    會好過到那裡，老天有眼，妳已是眾矢之的，還以... 」（
    95年12月5 日寄發）、「別以為王子與公主從此過著幸福快
    樂的日子，你大... 」（95年12月8 日寄發）、「你那麼老
    了還這樣胡亂搞」（96年1月2日寄發）等語，為騷擾丙○○
    之聯絡行為。
二、乙○○復另行起意，基於違反保護令之犯意，於95年11月11
    日凌晨3 時許，前往丙○○位在花蓮縣吉安鄉○○村○○○
    街6號3樓之3 居住處門口，接續按觸門鈴，並呼喊「阿蓮，
    阿蓮（按此為朋友間平日對丙○○之稱呼），請救我！讓我
    進去！」，經丙○○之友人丁○○前往應門，並認為按門鈴
    之人為乙○○，遂詢問是否為乙○○，乙○○即因心虛轉頭
    離去，而違反應遠離丙○○住居所之保護令裁定。
三、案經丙○○訴由花蓮縣警察局吉安分局報告臺灣花蓮地方法
    院檢察署檢察官聲請簡易判決處刑。
    理  由
一、被告於上揭時間、地點寄發簡訊，而騷擾告訴人丙○○之事
    實，業據被告於警詢、偵查及本院審理中坦承不諱，經核與
    告訴人於警詢及偵查中指述之情節相符，並有本院95年度家
    護字第8號民事通常保護令裁定1份及行動電話翻拍照片38幀
    在卷可稽，被告上開自白與事實相符，堪信為真實，被告此
    部分犯行堪以認定，應予依法論科。
二、訊據被告乙○○矢口否認有何犯罪事實二所示之違反家庭暴
    力法之犯行，辯稱：95年11月11日凌晨，伊和朋友一起喝酒
    ，並沒有前往告訴人住處按門鈴云云，經查：
（一）於前揭時間，因告訴人住處門鈴響起，並呼喊「阿蓮，阿
      蓮，請救我！讓我進去！」等語，當時與告訴人同住之證
      人丁○○乃前往應門，並隔著裝有紗窗之鋁門與按門鈴之
      人相望，丁○○依其身型、長相認為其為被告，乃詢問是
      否為「花先生？」，該人並未回應，經證人丁○○再詢問
      是否為乙○○，該人乃轉頭離去，證人丁○○遂轉至陽台
      查看該人在樓下之行蹤，發現其站在發動引擎且開啟車燈
      之車牌號碼9172-NZ 號自小客車旁，並對空揮拳，證人丁○○進入屋內後，立即告知告訴人前來按門鈴之人為被告
      等情，業據證人丁○○於本院審理中證述綦詳，衡以證人
      即當時與告訴人同住之告訴人兒子甲○○，於當日聽到電
      鈴聲，乃隨證人丁○○之後前往查看，有聽到該人說話，
      並見到其轉身離去之背影，藉由其聲音及背影，認為與證
      人甲○○以往曾見過之被告聲音、體型均相似一情，亦據
      證人甲○○於本院審理中結證屬實，堪信證人丁○○前開
      證述所見到按門鈴之人確為被告等語，應為真實可採。
（二）雖被告於本院審理中另辯稱：伊和證人丁○○有私人恩怨
      ，故證人丁○○於本院審理中所述均係挾怨報復，並不實
      在云云，然查，證人與告訴人原為男女朋友關係，嗣因金
      錢糾紛及發覺告訴人似與被告復行交往之情，雙方遂於96
      年4 月間分手，其後，被告曾至證人丁○○工作地點及房
      東處恐嚇證人丁○○，經證人丁○○提出恐嚇告訴，現為
      臺灣花蓮地方法院以96年度偵字第2219號案件偵查中等情
      ，已據證人丁○○於本院審理中證述明確，可知證人丁○○未因欲加強其證言可信度，而隱瞞其與被告間之糾紛，
      況證人丁○○與被告間之糾紛既始於96年4 月間，於本案
      案發時與被告間並無糾紛，然查，證人丁○○於案發時被
      告離去後，立即告知告訴人其應門之情形，且判斷該按門
      鈴之人應為被告一情，已據證人丙○○於本院審理中證述
      明確，則證人丁○○當時應無預見日後將會與被告產生糾
      紛，而先行設詞誣陷被告為按門鈴之人之可能，益證其所
      證於案發時見到之按門鈴之人確為被告等語，並無挾怨報
      復而誣指被告之情，被告上開辯詞，並不可採。
（三）綜上，堪認被告確實於上揭時間、地點前往告訴人之住處
      按門鈴，而違反應遠離告訴人住處之保護令裁定，其前開
      空言辯稱並未前往告訴人住處云云，並不可採。本案事證
      明確，被告犯行堪以認定，應予依法論科。
三、按行為後法律有變更者，適用行為時之法律。但行為後之法
    律有利於行為人者，適用最有利於行為人之法律，刑法第 2
    條第1 項前段及但書定有明文。查被告行為後，家庭暴力防
    治法於96年3 月28日修正公布全文，自同年月31日起施行。
    修正後將原第50條第1款、第2款移列至第61條第1款、第2款
    ，並隨修正後將原第13條第2 項通常保護令規定更動為第14
    條第1項，而將原條文文字之「第13條」調整為「第14條第1
    項」，另將第1款「禁止實施家庭暴力行為」、第2款「禁止
    直接或間接騷擾行為」、第5 款「命完成加害人處遇計畫：
    戒癮治療、精神治療、心理輔導或其他治療、輔導」，分別
    精簡為「禁止實施家庭暴力」、「禁止騷擾行為」、「完成
    加害人處遇計畫」，至有關構成要件之刑罰範圍及違反之法
    律效果，則均未變更，故無新舊法比較適用之問題，應逕行
    適用裁判時之法律，合先敘明。
四、核被告所為係犯家庭暴力防治法第61條第2 款（犯罪事實一
    部份）之違反保護令罪、同條第3 款（犯罪事實二）之違反
    保護令罪。被告於犯罪事實一中反覆寄發簡訊行為，時間緊
    接，應係於同一違反保護令之犯意下所為之密接行為，屬接
    續犯而為包括之一罪。聲請簡易判決處刑誤引用修正前之家
    庭暴力防治法條文論科，容有未洽，應逕予更正，併此敘明
    。被告所犯二次違反保護令之犯行，犯意個別、行為態樣互
    殊、觸犯構成要件相異之罪名，應予分論併罰。原審以被告
    罪證明確，予以論罪科刑，固非無見。惟查，家庭暴力防制
    法業於96年3月31 日修正施行，並變更條次，詳如上述，原
    審誤以修正前家庭暴力防治法條次規定論罪，已有違誤，又
    被告2次犯行之犯罪時間，均在96年4月24日以前，合於中華
    民國96年罪犯減刑條例第2條第1項第3 款規定，應減其宣告
    刑期2分之1，原審亦漏未審酌此部分，故被告上訴意旨否認
    犯罪，指摘原判決不當，雖無理由，然原判決既有上開違誤
    ，仍應由本院撤銷改判。爰審酌被告有妨害自由、傷害等前
    科紀錄（未構成累犯），有臺灣高等法院被告前案紀錄表乙
    份在卷可稽、其犯罪之動機、目的、手段、對告訴人之身心
    危害，及其犯罪後坦承部分犯行之態度等一切情狀，分別量
    處如主文所示之刑及減得之刑，及諭知易科罰金之折算標準
    ，併定其應執行之刑。
據上論斷，應依刑事訴訟法第369條第1項前段、第364條、第299
條第1項前段，家庭暴力防治法第61條第2款、第3 款，刑法第11
條前段、第51條第6款、第41條第1項前段，中華民國96年罪犯減
刑條例第2條第1項第3款，第7條、第9條，判決如主文。
本案經檢察官孫源志到庭執行職務。
中    華    民    國    96     年    8    月   20      日
                        臺灣花蓮地方法院刑事第二庭
                            審判長法  官  李 豫 雙
                                  法  官  沈 培 錚
                                  法  官  俞 秀 美
以上正本證明與原本無異。
本件不得再上訴。
                                  書記官
中　　華　　民　　國　　96　　年　　8 　　月　　21　　日
附錄本判決論罪之法律條文：
家庭暴力防治法第61條
違反法院依第14條第1項、第16條第3項所為之下列裁定者，為本
法所稱違反保護令罪，處3 年以下有期徒刑、拘役或科或併科新
臺幣10萬元以下罰金：
一、禁止實施家庭暴力。
二、禁止騷擾、接觸、跟蹤、通話、通信或其他非必要之聯絡行
    為。
三、遷出住居所。
四、遠離住居所、工作場所、學校或其他特定場所。
五、完成加害人處遇計畫。
